【裁判字號】    97,訴,246
【裁判日期】    980331
【裁判案由】    侵權行為損害賠償
【裁判全文】
臺灣花蓮地方法院民事判決               97年度訴字第246號
原      告  甲○○
                    號13樓
被      告  乙○○
上列當事人間請求侵權行為損害賠償事件，本院於民國98年3月
11日言詞辯論終結，判決如下：
    主      文
被告應給付原告新台幣參拾肆萬元，及自民國97年8月29日起至
清償日止，按年息百分之五計算之利息。
訴訟費用由被告負擔。
本判決得假執行。
但被告如以新台幣參拾肆萬元為原告預供擔保後，得免為假執行
。
    事實及理由
一、本件被告經合法通知無正當理由，未於最後言詞辯論期日到
    場，核無民事訴訟法第386條所列各款情形，爰依原告聲請
    ，由其一造辯論而為判決。
二、原告主張：
  (一)被告於花蓮縣吉安鄉○○路○段220號經營「豪進汽車配修
    業」，於民國94年8月11日後某時，因訴外人陳韋翰將其所
    有之車號6925-GY號自小客車（原車引擎號碼300331）交由
    被告保養及更換排氣管，被告竟基於購買贓物之概括故意，
    於94年12月間在不詳地點，分別向他人購得來路不明之引擎
    及車身，經警察機關查證，被告購得之車身為原告於94年8
    月30日3時許在台北忠孝西路4號前遭竊之車號9A-2552號自
    小客車（下稱系爭車輛）之車身，係屬贓物，被告於94年12
    月間在上開配修廠將系爭車輛車身進行拼裝，替代原毀損車
    牌6925 -GY號車輛使用。後經花蓮縣警察局花蓮分局（下稱
    花蓮分局）查獲報告台灣花蓮地方法院檢察署（下稱花蓮地
    檢署）檢察官提起公訴（97年度偵字第675、867號），經鈞
    院判處罪刑確定（97年度訴字第134號）。
  (二)系爭車輛係原告於89年9月11日向大慶汽車工業股份有限公
    司，以新台幣（下同）93萬元購得，屬於全新之車輛，該車
    至94年12月間遭被告解體（無法恢復原狀），已使用5年，
    經鑑定認94年12月間之殘值為34萬元，請求被告賠償34萬元
    。贓物罪為妨害財產犯罪之獨立犯罪，一般學者認為處分贓
    物之可罰性，原在防止因竊盜、強奪、強盜等犯罪，被害人
    之財產遭受他人之不法侵害，依法請求返還回復其物，因贓
    物犯之參與，致被害人之回復請求權發生困難，而設之處罰
    規定。被告所犯為故買贓物罪，在民事責任上屬因故意不法
    侵害他人權利之行為，應負損害賠償責任，又其與竊盜犯罪
    者屬於共同侵權行為，應負損害賠償責任，不能主張僅故買
    車身而免責。
  (三)系爭車輛於94年8月30日失竊，原告於接獲花蓮地檢署檢察
    官通知，始知該汽車已遭解體由被告買受，故請求權消滅時
    效應自知悉（即收受檢察官通知）時起算，並未罹於時效。
    爰依民法第184條第1項、第196條規定請求被告賠償。並聲
    明：被告應給付原告34萬元，及自起訴狀繕本送達翌日即97
    年8月29日起至清償日止，按年息百分之五計算之利息；原
    告願供擔保請准宣告假執行。
三、被告並未於最後言詞辯論期日到場，據其前曾提出之書狀及
    陳述則以：
  (一)原告固主張系爭車輛之價值為60萬元，然原告究係主張購買
    時之價值為60萬元，抑或94年8月30日於台北市○○○路4號
    前被竊時之殘價尚餘60萬元，依民事訴訟法第277條之規定
    ，此應由原告提出說明並舉證以實其說，若原告不能舉證，
    即應駁回其訴。
  (二)原告所有之系爭車輛於94年8月30日遭竊，並非被告所為，
    且其遭竊僅係「車身」。被告係以35,000元之代價，向於吉
    安鄉黃昏市場後面開設修理廠（現已停業）之張景智購得，
    被告因故買贓物罪（非竊盜罪）經判決徒刑，得易科罰金。
    原告請求損害賠償，自應以被告購得系爭車輛車身時之價格
    35,000元為準，而非以60萬元（或為原告購買系爭車輛新車
    之價格）為請求損害賠償之金額。原告除須提出修復94年度
    當時系爭車輛「車身」所需費用之確實證明，如須以新品換
    舊品，更應扣除折舊。
  (三)系爭車輛車身被竊時間為94年12月，原告遲至97年7月2日始
    向鈞院提出訴訟，顯已逾民法第197條所規定之侵權行為損
    害賠償二年請求權時效，被告提出時效抗辯等語置辯。並聲
    明：原告之訴駁回。如受不利判決願供擔保請准宣告免為假
    執行。
四、得心證之理由：
  (一)按因侵權行為所生之損害賠償請求權，自請求權人知有損害
    及賠償義務人時起，2年間不行使而消滅。自有侵權行為時
    起，逾10年者亦同，民法第197條第1項定有明文。本件原告
    所有系爭車輛係於94年8月30日失竊，警方發現該遭竊之車
    身後，於96年10月15日始通知原告至花蓮分局製作調查筆錄
    等情，此經本院依職權調閱被告涉犯贓物案件之刑事卷宗查
    明屬實（花蓮分局花市警刑字第0976000511號偵查卷宗），
    可見原告係於接獲警方通知即96年10月15日始知悉賠償義務
    人為被告，其於97年7月4日提起本件訴訟請求賠償，尚未逾
    2年之時效期間。被告辯稱原告之請求權已罹時效云云，並
    不足採。
  (二)原告主張之事實，業據其提出本院97年度訴字第134號刑事
    判決為憑，並經本院調閱上開刑事卷宗，有附於該卷宗內之
    調查筆錄、審判筆錄、原告之證述、系爭車輛車籍資料、照
    片、車輛協尋證明單等可參，並為被告所不爭，自堪信為真
    實。
  (三)按因故意或過失，不法侵害他人之權利者，負損害賠償責任
    ，民法第184條第1項前段定有明文。故買贓物，係在他人犯
    罪完成後所為之行為，固非與該他人共同侵害被害人之權利
    而構成共同侵權行為，惟故買贓物，足使被害人難於追回原
    物，因而發生損害，故仍難謂非對於被害人為另一侵權行為
    ，倘被害人因此而受有損害，自得依一般侵權行為法則，請
    求故買贓物之人賠償其損害。本件被告明知所購得之車身來
    歷不明，係屬贓物，仍故意買受，裝置於訴外人陳韋翰之同
    型車輛使用，不僅使原告追回失竊車輛發生困難，且車輛零
    件本為消耗品，被告從94年年底至96年5月間遭查獲時止使
    用系爭車輛之車身年餘，亦導致上開零件之機能耗損，顯屬
    侵害原告之所有權，且與原告所受損害間，有相當因果關係
    。況車身為車輛之重要部分，車身如經拆解則車輛之價值亦
    所剩無幾，原告明知系爭車身為贓物仍加以買受，不啻提供
    系爭車輛遭拆解之誘因，是本院認被告故買贓物之行為，係
    不法侵害系爭車輛之全部價值，非僅止於所購買之車身，被
    告辯稱原告所受損害僅限於車身部分云云，並不可採。再者
    ，系爭車輛於94年12月間之殘餘價值為34萬元，有花蓮縣汽
    車保養商業同業公會回函可稽（本院卷55頁），故原告請求
    被告賠償34萬元應屬有據。
五、從而，原告依侵權行為之法律關係請求被告給付34萬元，及
    自97年8月29日起至清償日止，按年息百分之五計算之利息
    ，為有理由，應予准許。本件所命給付之金額未逾50萬元，
    應依職權宣告假執行，並依被告聲請酌定相當擔保金額為被
    告得免為假執行之諭知。
六、本件事證已臻明確，兩造其餘攻擊防禦方法與舉證，均無礙
    勝負判斷，爰不一一論列，附此敘明。
七、訴訟費用負擔之依據：民事訴訟法第78條。
中    華    民    國    98    年    3     月    31    日
                      臺灣花蓮地方法院民事庭
                          法      官  楊碧惠
以上正本證明與原本無異。
如對本裁定抗告須於裁定送達後10日內向本院提出抗告狀(須附
繕本)，並繳納抗告費新台幣1000元。
中    華    民    國    98    年    3     月    31    日
                          法院書記官  羅仕健


司法院資訊處製作；財團法人民間司法改革基金會備份。
